【裁判字號】    89,保險小上,2
【裁判日期】    890731
【裁判案由】    給付保險金
【裁判全文】
臺灣臺南地方法院民事裁定  八十九年度保險小上字二號
    上  訴  人  南山人壽保險股份有限公司
    法定代理人  林文英
    被上訴人    甲○○
右當事人間請求給付保險金事件，上訴人對於中華民國八十九年三月十五日本院新營簡易
庭八十八年營保險小字第四號第一審判決提起上訴，本院裁定如左：
    主      文
上訴駁回。
第二審訴訟費用由上訴人負擔。
    理      由
一、按對於小額程序之第一審裁判之上訴，非以其違背法令為理由，不得為之，又上訴狀
    應記載上訴理由，並表明原判決所違背之法令及其具體內容，依訴訟資料可認原判決
    有違背法令之具體事實，民事訴訟法第四百三十六條之二十四第二項及第四百三十六
    條之二十五分別定有明文。且依同法第四百三十六條之三十二準用同法第四百六十八
    條之規定，判決不適用法規或適用不當者，為違背法令。而判決有同法第四百六十九
    條第一款至第五款情形之一者，為當然違背法令。是當事人對於小額程序之第一審判
    決提起上訴，如依民事訴訟法第四百六十八條規定，以第一審判決有不適用法規或適
    用法規不當為理由時，其上訴狀或理由書應有具體之指摘，並揭示該法規之條項或其
    內容。若係成文法以外之法則，應揭示該法則之旨趣。倘為司法院解釋、或最高法院
    之判例，則應揭示該判解之字號或其內容。如以民事訴訟法第四百六十九條第一款至
    第五款所列情形為理由時，其上訴狀或理由書，應揭示合於該條款之事實。上訴狀或
    理由書如未依此項方法表明，或其所表明者，顯與上開法條規定之情形不相合時，即
    難認為已對第一審判決之違背法令有具體之指摘，其上訴自難認為合法。
二、本件上訴意旨略以：原審判決謂「醫院是否業經衛生主管機關許可設立，並依建築法
    規定申請醫院使用之建築執照，係屬衛生主管機關之行政管理事項，並非一般消費者
    從外觀即得簡易辨識」，然本件「陳文勝診所精神科內科」之招牌外觀明顯，被上訴
    人卻未曾注意，顯有違雙方契約之約定，非可以前述理由推翻被上訴人之注意義務，
    且依據修正後之民法第一百四十八條第二項規定之誠實信用原則，依約被上訴人亦當
    遵守條款第二條之約定，善盡注意義務；又原審判決另謂，原告「就附約第二條第四
    項規定所需判斷者，主要係其就診之醫療機構是否設置病房收治病人，以及......」
    云云，上訴人實難甘服，因非法設置病房收治病人之診所卻仍經原審法院肯定為醫院
    ，此說法大有變相鼓勵患者住院於診所或促使更多患者趨赴非法開立之醫療場所之嫌
    ，不僅違反醫療法之立法良意，更足使本件雙方簽訂之保險契約條款第二條約定形同
    具文，為此請求駁回被上訴人在第一審之訴，如受不利判決願供擔保，請准宣告免為
    假執行等語。
三、本件請求給付之訴訟標的金額為新台幣（下同）六萬八千九百六十六元，在十萬元以
    下，自應適用民事訴訟法第四百三十六條之八小額訴訟程序之規定，則依同法第四百
    三十六之二十四第二項、第四百三十六條之二十五、第四百七十一條第一項規定，非
    以其違背法令為理由不得上訴，且須記載上訴理由，或於提起上訴後二十日內具狀表
    明原判決所違背之法令及其具體內容，依訴訟資料可認原判決有違背法定之具體事實
    者，始合上訴程式。經查，本件上訴人雖於八十九年四月八日對本院新營簡易庭所為
    之第一審判決提起上訴，惟其並未明確表明原審判決所違背之法令及其具體內容，依
    訴訟資料可認原判決有違背法令之事實，與前揭上訴程式已有未合；至上訴人雖於上
    訴狀中主張被上訴人未依兩造醫療保險附約第二條第四項約定至醫療法規定領有開業
    執照並設有病房收治病人之公、私立及財團法人醫院住院，顯然違反雙方契約約定及
    誠實信用原則，不服原審判決仍將掛有「陳文勝診所精神科內科」明顯招牌之診所認
    為合於兩造契約約定之醫院云云，惟查，原審判決以該保險附約約款因契約相對人與
    上訴人間不存在個別磋商契約條款之空間，屬於消費者保護法第十一條所稱之定型化
    契約條款，認應以誠信原則之要求來審查該定型化約款之效力及解釋約款之內容，並
    認對上訴人醫療保險商品之消費者言，其就附約第二條第四款所須判斷者，僅其就診
    之醫療機構是否設置病房收治病人，及醫師有無領有開業執照等要件，並不包括其就
    診之醫療機構在衛生行政管理之分類上，是否與消費者所認識者相同，兼之被上訴人
    於保險事故發生後，即告知上訴人之業務人員熊健銘有關住院之事實，並經熊健銘將
    被上訴人住院之情形及相關資料轉知上訴人之理賠部門，認上訴人既經通知，本於誠
    信原則，基於契約之照顧義務，應盡其專業能力為客戶判斷是否符合請領保險金之要
    件，以免客戶權利受損或花費不必要之醫療費用，然上訴人並無任何作為，認基於誠
    信原則所衍生之禁反言要求，上訴人爾後即不得反於契約相對人所生之信賴，此乃原
    審判決依誠信原則來解釋兩造醫療保險附約中所約定之「醫院」之定義，及上訴人所
    應負之注意及照顧義務，係屬原判決對事實之採證及認定，並無原判決有不適用法規
    、適用法規不當或民事訴訟法第四百六十九條第一至五款所列之情形等違背法令事由
    ，亦難謂上訴人前揭主張對原判決之如何違背法令已有具體指摘。綜上所述，依前揭
    說明，本件上訴人之上訴為不合法，應予駁回。
三、結論：本件上訴為不合法，依民事訴訟法第四百三十六條之二十四第二項、第四百三
    十六條之三十二第二項、第四百四十四條第一項前段、第九十五條、第七十八條，裁
    定如主文。
中      華      民      國    八十九     年      七     月      三十一      日
                                  臺灣臺南地方法院民事第二庭
~B審判長法  官  蔡美美
~B      法  官  楊清益
~B      法  官  張家瑛
右正本證明與原本無異
本件不得抗告
中      華      民      國    八十九     年      八     月        二        日
~B      法院書記官  蔡蘭櫻


司法院資訊處製作；財團法人民間司法改革基金會備份。
